ACORDAO-COMPLETO-2520566

ACÓRDÃO 3579/2022 ATA 21/2022 - PRIMEIRA CÂMARA

VISTOS, relatados e discutidos estes autos de ato de admissão submetido à apreciação deste Tribunal para fins de registro, nos termos do inc. III do art. 71 da Constituição Federal de 1988, ato esse cadastrado e disponibilizado ao TCU por intermédio do Sistema e-Pessoal, na forma dos arts. 2º e 4º da Instrução Normativa TCU 78/2018,
ACORDAM os Ministros do Tribunal de Contas da União, reunidos em Sessão da 1ª Câmara, diante das razões expostas pelo Relator, em:
9.1. considerar, com fundamento no art. 260, § 5º, do Regimento Interno deste Tribunal, prejudicado o ato nº 1374/2018 (peça 3) , atinente à admissão de Silvania Ramos Peres, tendo em vista a perda de seu objeto;
9.2. autorizar o arquivamento destes autos, assim que cumpridos os termos deste Acórdão.

Pessoal. Atos de Admissão da unidade emissora Empresa Brasileira de Serviços Hospitalares

Primeira Câmara

Empresa Brasileira de Serviços Hospitalares.

3. Interessada: Silvania Ramos Peres, CPF XXX.855.306-XX.

13.1. Ministros presentes: Walton Alencar Rodrigues (Presidente), Benjamin Zymler, Vital do Rêgo e Jorge Oliveira.
13.2. Ministros-Substitutos presentes: Augusto Sherman Cavalcanti (Relator) e Weder de Oliveira.

AUGUSTO SHERMAN

Cuidam os autos de ato de admissão submetido à apreciação deste Tribunal para fins de registro, nos termos do inc. III do art. 71 da Constituição Federal de 1988, ato esse cadastrado e disponibilizado ao TCU por intermédio do Sistema e-Pessoal, na forma dos arts. 2º e 4º da Instrução Normativa TCU 78/2018.
2.	A unidade técnica, ao analisar os fundamentos legais das admissões bem como as informações prestadas pelo órgão do controle interno, lavrou a instrução constante da peça 5, adiante parcialmente transcrita, com eventuais ajustes de forma:
"INTRODUÇÃO
1. Trata-se de ato de admissão, submetido, para fins de registro, à apreciação do Tribunal de Contas da União (TCU) , de acordo com o art. 71, inciso III, da Constituição Federal.  O ato foi cadastrado e disponibilizado ao TCU por intermédio do Sistema e-Pessoal, na forma do art. 2º e 4º da Instrução Normativa TCU 78/2018.
2. O ato desse processo pertence às seguintes unidades:
2.1. Unidade emissora: Empresa Brasileira de Serviços Hospitalares.
2.2. Unidade cadastradora: Empresa Brasileira de Serviços Hospitalares.
2.3. Subunidade cadastradora: Empresa Brasileira de Serviços Hospitalares.
EXAME TÉCNICO
Procedimentos aplicados
3. Os procedimentos para exame, apreciação e registro de atos de pessoal encontram-se estabelecidos na Instrução Normativa TCU 78/2018 e na Resolução TCU 206/2007.
[...]
Exame das Constatações
9. Ato: 1374/2018 - Interessado: SILVANIA RAMOS PERES - CPF: XXX.855.306-XX
9.1. Parecer do Controle Interno: considerar o ato Legal.
9.2. Constatação e análise: 
9.2.1. A data informada no campo 'Data da convocação' é maior que a data informada no campo 'Data de validade do processo seletivo após prorrogação'.
a. Justificativa do Gestor de Pessoal: Não há. Verificação efetuada no âmbito do TCU.
b. Análise do Controle Interno: Não há. Verificação efetuada no âmbito do TCU.
c. Análise da Equipe Técnica: Ilegal
A data de validade inicial do processo seletivo era 14/09/2016, mas foi prorrogada até 14/09/2017. A interessada obteve decisão judicial favorável em 01/12/2017 e foi convocada em 05/12/2017.
A contratação após a validade de processo seletivo está em desconformidade com a legislação vigente. Há jurisprudência consolidada no TCU no sentido de considerar ilegais e negar registro aos atos de admissões ocorridos após a expiração do prazo improrrogável dos certames, consoante Acórdão 1106/2020-TCU-Plenário, cujo enunciado prescreve:
'A expiração do prazo de validade de concurso público constitui óbice intransponível ao registro pelo TCU de atos de admissão efetuados posteriormente a essa data, devendo, no entanto, ser assegurada a produção dos efeitos das admissões enquanto subsistir decisão judicial favorável aos interessados.'
Assim, propõe-se considerar ilegal o ato de admissão de SILVANIA RAMOS PERES, negando-lhe o correspondente registro, nos termos do art. 260, § 1º, do Regimento Interno desta Corte de Contas e determinar à Empresa Brasileira de Serviços Hospitalares que acompanhe os desdobramentos do Processo 0012066-69.2017.5.03.0143, em trâmite na TRT da 3ª Região, e adote as medidas pertinentes em caso de desconstituição da sentença.
9.3. O quadro resumo de ocorrências e, quando for o caso, o detalhamento da norma legal e da jurisprudência para a inconsistência acima elencada encontra-se no anexo II dessa instrução. 
9.4. Encaminhamento do ato:
9.4.1. Considerar ILEGAL e recusar registro do ato de Admissão de SILVANIA RAMOS PERES do quadro de pessoal do órgão/entidade Empresa Brasileira de Serviços Hospitalares, com base nos arts. 71, inciso III, da Constituição Federal, 1º, inciso V, e 39, inciso II, da Lei 8.443/1992 e 260, § 1º, do Regimento Interno.
9.4.2. Com fulcro no art. 262, caput, do Regimento Interno deste Tribunal, determinar ao órgão/entidade Empresa Brasileira de Serviços Hospitalares que acompanhe os desdobramentos da Ação, e, caso venha a ser desconstituída a sentença ora favorável à interessada, torne sem efeito seu ato de admissão nos quadros da entidade, bem como providencie o cadastramento do respectivo desligamento no sistema e-Pessoal.
CONCLUSÃO
10. A abrangência e a profundidade das verificações levadas a efeito fundamentam convicção de que o ato 1374/2018 pode ser apreciado pela ilegalidade, em razão das irregularidades apontadas no item Exame das Constatações desta instrução, que representam afronta à legislação e à jurisprudência de referência.
PROPOSTA DE ENCAMINHAMENTO
11. Ante o exposto, com fundamento no art. 71, inciso III, da Constituição Federal, no art. 1º, inciso V, e art. 39, incisos I e II, da Lei 8.443/1992, no art. 260 do Regimento Interno do Tribunal de Contas da União, propõe-se: 
11.1. Considerar ILEGAL e recusar registro do ato de Admissão de SILVANIA RAMOS PERES do quadro de pessoal do órgão/entidade Empresa Brasileira de Serviços Hospitalares, com base nos arts. 71, inciso III, da Constituição Federal, 1º, inciso V, e 39, inciso II, da Lei 8.443/1992 e 260, § 1º, do Regimento Interno.
11.2. Com fulcro no art. 262, caput, do Regimento Interno deste Tribunal, determinar ao órgão/entidade Empresa Brasileira de Serviços Hospitalares que acompanhe os desdobramentos da Ação, e, caso venha a ser desconstituída a sentença ora favorável à interessada, torne sem efeito seu ato de admissão nos quadros da entidade, bem como providencie o cadastramento do respectivo desligamento no sistema e-Pessoal."
3.	Em seu pronunciamento regimental, o Ministério Público junto a esta Casa, neste ato representado pela Procuradora-Geral Cristina Machado da Costa e Silva, manifestou divergência em relação ao encaminhamento sugerido pela unidade técnica, nos seguintes termos (peça 8) :
"Versam os autos sobre o ato de admissão de Silvania Ramos Peres na Empresa Brasileira de Serviços Hospitalares - Ebserh.
2. A Secretaria de Fiscalização de Integridade de Atos e Pagamentos de Pessoal e de Benefícios Sociais - Sefip - opina pela ilegalidade e negativa de registro do ato de peça nº 3 devido à contratação da empregada após a expiração do prazo de validade do concurso, por força de decisão judicial (pareceres uniformes de peças nº s 5 e 6) .
3. Em consulta ao Siape, identificamos que a interessada foi desligada do emprego de assistente administrativo da Ebserh em 19/10/2020, por decisão judicial (peça nº 7) .
4. Entendemos que a proposição mais prudente, no presente caso, é considerar a apreciação do ato em questão prejudicada, por perda de objeto, uma vez que ficou evidenciado o desligamento da interessada, com a consequente cessação dos efeitos financeiros da admissão.
5. Por todo o exposto, com as vênias de estilo por discordar da proposta trazida pela Sefip às peças nº s 5 e 6, esta representante do Ministério Público de Contas propõe ao Tribunal que considere prejudicada, por perda de objeto, a apreciação do ato de admissão de peça nº 3, ante o desligamento da empregada Silvania Ramos Peres (CPF nº XXX.855.306-XX) dos quadros da Empresa Brasileira de Serviços Hospitalares, com fundamento no artigo 260, § 5º, do regimento interno da Corte de Contas."
É o relatório.

não há.

Procuradora-Geral Cristina Machado da Costa e Silva.

ATO DE ADMISSÃO. ATO PREJUDICADO, EM FUNÇÃO DO EXAURIMENTO DE SEUS EFEITOS FINANCEIROS ANTES DA APRECIAÇÃO.

ATOS DE ADMISSÃO (ADS)

Cuidam os autos de ato de admissão submetido à apreciação deste Tribunal para fins de registro, nos termos do inc. III do art. 71 da Constituição Federal de 1988, ato esse cadastrado e disponibilizado ao TCU por intermédio do Sistema e-Pessoal, na forma dos arts. 2º e 4º da Instrução Normativa TCU 78/2018.
2.	Com efeito, o ato examinado compreende irregularidade caracterizada pela contratação de empregado após a expiração do prazo do concurso público, com fundamento em decisão judicial, havendo o registro de que tal deliberação ainda não haveria transitado em julgado. Em princípio, portanto, se justificaria o encaminhamento no sentido de o ato em tela ser considerado ilegal, com negativa de registro, sem prejuízo de a relação contratual ser mantida, enquanto o pronunciamento judicial que a sustenta permanecer hígido.
3.	Especificamente no caso sub examine, no entanto, com as vênias de estilo por divergir da unidade técnica, consigno alinhar-me à ponderação do MP/TCU, no sentido de que o ato de nº 1374/2018 (peça 3) deva, à luz do disposto no § 5º do art. 260 do Regimento Interno do TCU, ser considerado prejudicado, ante a perda de seu objeto, tendo em vista a constatação do desligamento da interessada do emprego de assistente administrativo da Ebserh em 19/10/2020, com a consequente cessação dos efeitos financeiros da admissão.
	Em assim sendo, com as devidas vênias por divergir do encaminhamento alvitrado pela unidade instrutiva e acolher a ponderação apresentada pelo Parquet especializado, proponho que o Tribunal adote o acórdão que ora submeto à deliberação deste Colegiado.
TCU, Sala das Sessões, em 28 de junho de 2022.
AUGUSTO SHERMAN CAVALCANTI 
Relator